【裁判字號】    97,上訴,781
【裁判日期】    970626
【裁判案由】    遺棄等
【裁判全文】
臺灣高等法院高雄分院刑事判決         97年度上訴字第781號
上  訴  人  臺灣高雄地方法院檢察署檢察官
被      告  甲○○
上列上訴人因被告遺棄等案件，不服臺灣高雄地方法院96年度訴
字第4942號中華民國97年3 月26日第一審判決（起訴案號：臺灣
高雄地方法院檢察署96年度偵字第21955 號），提起上訴，本院
判決如下：
    主  文
原判決撤銷。
甲○○犯過失傷害罪，處有期徒刑肆月；又犯肇事致人傷害逃逸
罪，處有期徒刑壹年貳月，應執行有期徒刑壹年伍月。
    事  實
一、甲○○於民國96年7 月27日下午5 時55分許，駕駛車牌號碼
    K3-0937 號自用小貨車搭載友人徐敬翔，沿高雄縣美濃鎮○
    ○路由東往西方向行駛，途經該路與復興街無號誌之交岔路
    口附近時，本應知悉汽車駕駛人應隨時注意車前狀況，並採
    取必要之安全措施，以避免危險之發生，且其為支線道車，
    應暫停讓幹線道車先行，且當時路面乾燥、無缺陷亦無障礙
    物，視距良好，並無不能注意情事，竟疏未注意，適有乙○
    ○騎乘車牌號碼3JG-700 號重型機車沿復興街之幹線道由南
    往北方向駛至上開交岔路口，甲○○因閃避不及，而與乙○
    ○之機車發生擦撞，乙○○當場遭撞擊力道反彈至甲○○所
    駕駛之自小貨車車斗上，並受有右股骨幹骨折、左膝髕骨骨
    折及右膝開放性傷口併髕骨韌帶斷裂之傷害。詎甲○○明知
    已撞傷乙○○，因恐將乙○○留在車禍現場，易使犯行曝光
    ，乃基於肇事逃逸之犯意，駕車將乙○○載往約距事故地點
    4.5 公里遠之復興街1 段某岔路內之產業道路，並將乙○○
    棄置於該產業道路後逃逸。嗣因乙○○大聲呼救，經路過民
    眾報警處理始獲送醫救治，並依乙○○提供之車號，循線查
    獲。
二、案經乙○○訴由高雄縣政府警察局旗山分局報告臺灣高雄地
    方法院檢察署檢察官偵查起訴。
    理  由
甲、程序部分：
    本件起訴書所引之證據：證人即告訴人乙○○、證人徐敬
    翔之證述；道路交通事故現場圖、調查報告表(一)(二)、現場
    照片；高雄長庚紀念醫院診斷證明書1 份；另原審於審理
    中所函查之高雄縣政府消防局97年1 月2 日高縣消指字第09
    60012218號函暨高雄縣119 案件記錄表、高雄縣政府警察局
    97年1 月3 日高縣警勤字第0970070036號函暨高雄縣政府警
    察局指揮中心受理110 報案紀錄單、被告使用之0000000000
    號臺灣大哥大資料查詢單等，被告於原審審理時表示同意作
    為本案證據使用，於本院97年5 月20日準備程序中亦表示沒
    有意見，本院審酌該言詞陳述或書面陳述作成時，並無不法
    之情形，依刑事訴訟法第159 條之5 規定，自有證據能力，
    均得為證據。
乙、實體部分：
一、被告甲○○未於本院審理時到庭，惟查上開事實，業據被告
    甲○○於本院準備程序中供承不諱，核與告訴人乙○○於警
    詢、偵查中、原審及本院審理時指訴，證人徐敬翔於警詢證
    述之情節相符，並有道路交通事故現場圖、調查報告表(一)(二)
    、肇事現場照片等在卷可稽（見警卷第8 頁至第10頁、第13
    頁至第16頁）；而該告訴人確係因本件車禍致受有右股骨幹
    骨折、左膝髕骨骨折、右膝開放性傷口併髕骨韌帶斷裂等傷
    害，雙腳已無法行走而達無自救能力狀態之事實，有高雄長
    庚紀念醫院診斷證明書1 份（見偵一卷第21頁）附卷可憑。
    足見被告之自白與事實相符，自得採為認定被告犯罪之證據
    。
二、按汽車行駛時，駕駛人應注意車前狀況，並隨時採取必要之
    安全措施；且汽車行駛至無號誌而無交通指揮人員指揮之交
    岔路口，支線道車應暫停讓幹線道車先行，道路交通安全規
    則第94條第3 項、第102 條第1 項第2 款前段定有明文。經
    查，本件交通事故現場係無號誌之交岔路口，被告行駛於支
    線光復路、告訴人行駛於幹線復興街，此有前揭道路交通事
    故現場圖、調查報告表(一)(二)、肇事現場照片等在卷可參，復
    為被告於原審審理時坦承其係支線車輛未禮讓幹線車輛，且
    未注意車前狀況等情無訛（見原審卷第18頁）。再者，觀諸
    交通事故調查報告表(一)所載，案發當時日間自然光線、柏油
    路面乾燥無缺陷、無障礙物、視距良好，並無不能注意之情
    事，被告駕車竟疏未注意車前狀況，採取適當之安全措施，
    使告訴人受有傷害，其有此部分之過失，已甚明顯。被告之
    過失行為與告訴人之傷害結果間，應具有相當因果關係，自
    難辭其過失傷害之罪責。又被告肇事致被害人受傷，竟將被
    害人載至上開產業道路棄置，而後逃逸，亦難辭肇事逃逸之
    罪責。綜上所述，本件事證明確，被告之犯行，堪以認定。
三、按刑法第185 條之4 係為維護交通安全，加強救護，減少被
    害人之死傷，促使駕駛人於肇事後，能對被害人即時救護，
    特增設本罪，關於肇事致人死傷而逃逸之處罰規定，並參考
    刑法第294 條第1 項遺棄罪之規定，訂定「駕駛動力交通工
    具肇事，致人死傷而逃逸者，處6 月以上5 年以下有期徒刑
    。」，本條規定於立法過程中，刑法研究修正委員會多數委
    員之意見，即認本條係具有遺棄罪之性質，其目的並不在於
    過失犯之加重，而主要在處罰棄置不顧之不道德行為，因此
    ，本增訂之第185 條之4 所定駕駛動力交通工具肇事、致人
    死傷而逃逸罪，與未修正之第294 條第1 項遺棄罪間，乃發
    生法規競合，又本條係針對駕車肇事致人死傷而逃逸行為所
    增訂，已如前述，自應優先適用特別規定之第185 條之4 ，
    排除遺棄罪之適用（最高法院88年度訴字第1066號、88年度
    交訴字第160號判決意旨參照）。
四、核被告所為，係犯刑法第284 條第1 項前段之過失傷害罪，
    及第185 條之4 之肇事致人傷害逃逸罪。公訴人認被告肇事
    逃逸之行為，係犯同法第294 條第1 項之違背義務遺棄罪，
    起訴法條尚有未恰，惟起訴之基本事實同一，本院自得變更
    檢察官起訴法條，予以審判。又被告以上所犯2 罪間，犯意
    各別，罪名互殊，應予分論併罰。原審予以被告論科，固非
    無見，惟查：(一)被告駕車肇事，致告訴人受有事實欄所載之
    嚴重傷勢，犯後迄未與告訴人達成民事和解，原判決此部分
    僅量處被告拘役59日，量刑顯屬過輕不當，自有未合。(二)被
    告於肇事後，告訴人彈落於被告之自小貨車車斗上，因恐將
    告訴人棄置於肇事現場，易遭人發現其犯行，乃基於肇事逃
    逸之犯意，將告訴人載至偏僻地點棄置，以免其犯行曝光，
    自應成立刑法第185 條之4 之肇事致人傷害逃逸罪，原審依
    同法第294 條第1 項之遺棄罪論科，自有未合。公訴人上訴
    意旨，執前開(一)情詞，指摘原判決量刑過輕不當，為有理由
    ，及原判決有上述(二)可議，自應由本院將原判決撤銷改判。
    審酌被告肇事後，未對受傷之告訴人加以救護，且為圖肇事
    逃逸，將告訴人棄置於偏僻產業道路旁，惡性非輕，迄今仍
    未與告訴人達成民事和解，且告訴人所受傷勢嚴重等一切情
    狀，分別量處如主文第2 項所示之刑，並定其應執行刑有期
    徒刑1 年4 月，以資懲儆。
五、被告經合法傳喚，無正當理由不到庭，爰不待其陳述，逕行
    判決。
據上論斷，應依刑事訴訟法第369 條第1 項前段、第364 條、第
299 條第1 項前段，第300 條、第371 條、刑法第284 條第1 項
前段、第185 條之4 、第51條第5 款，判決如主文。
本案經檢察官林慶宗到庭執行職務。
中    華    民    國    97    年    6     月    26    日
                  刑事第九庭    審判長法  官  莊秋桃
                                      法  官  范惠瑩
                                      法  官  謝宏宗
以上正本證明與原本無異。
肇事逃逸部分如不服本判決應於收受本判決後10日內向本院提出
上訴書狀，其未敘述上訴理由者，並得於提起上訴後10日內向本
院補提理由書狀（均須按他造當事人之人數附繕本）「切勿逕送
上級法院」。
其他部分不得上訴。
中    華    民    國    97    年    6     月    26    日
                                      書記官  熊惠津
附錄本件判決論罪科刑法條：
中華民國刑法第284條第1項前段
（過失傷害罪）
因過失傷害人者，處6 月以下有期徒刑、拘役或5 百元以下罰金
。
中華民國刑法第185條之4
（肇事遺棄罪）
駕駛動力交通工具肇事，致人死傷而逃逸者，處6 月以上5 年以
下有期徒刑。
                                                    W


司法院資訊處製作；財團法人民間司法改革基金會備份。
